【裁判字號】    89,易,1116
【裁判日期】    891110
【裁判案由】    台灣地區與大陸地區人民關係條例等
【裁判全文】
臺灣新竹地方法院刑事判決                        八十九年度易字第一一一六號
    公  訴  人  臺灣新竹地方法院檢察署檢察官
    被      告  甲○○
                乙○○
                丙○○
右列被告因違反台灣地區與大陸地區人民關係條例等案件，經檢察官聲簡易判決處刑
（八十九年度偵字第三九四八號），經本院認有刑事訴訟法第四百五十一條之一第四
項但書之情形，改依通常程序審理，本院判決如左：
    主      文
甲○○、乙○○、蔡愛卿均無罪。
    理      由
一、聲請意旨略以：被告甲○○於民國（下同）八十九年一月三十日，以介紹婚姻為
    由，夥同乙○○充當人頭，共赴大陸地區，並於同年二月二十九日，由被告乙○○與大陸地區女子蔡愛卿辦理假結婚，並免費提供被告乙○○機票，及招待遊玩
    ，被告乙○○並於同年三月七日先行返台。嗣被告蔡愛卿於同年六月八日，以入
    境探親（違反台灣地區與大陸地區人民關係條例部分，業經經檢察官不起訴處分
    ）為由，而使海關人員於中華民國台灣地區旅行證上登載不實，足以生損害於入
    境管理之正確性，惟被告蔡愛卿在台灣地區皆由被告甲○○提供吃住接，並未與
    被告乙○○同居，以行夫妻之生活，嗣經警執行勤區查察時查獲，因認被告等三
    人均牽連涉有刑法第二百十四條、台灣地區與大陸地區人民關係條例第七十九條
    第一項之罪嫌。
二、按犯罪事實應依證據認定之，無證據不得推定其犯罪事實；又不能證明被告犯罪
    者，應諭知無罪之判決，刑事訴訟法第一百五十四條、第三百零一條第一項分別
    定有明文。
三、訊據被告甲○○等三人，均堅決否認有公訴人所指之犯行，被告甲○○辯稱被告
    乙○○與蔡愛卿係真結婚等語；被告蔡愛卿辯稱係因被告乙○○之住處無法住人
    等語；被告乙○○則以其住處房子不好，其無法適應等語置辯。
四、公訴人認被告甲○○等三人涉有前述罪嫌，無非以被告乙○○自承不諱，並有中
    華民國台灣地區旅行證、出入境登記、大陸地區結婚證書各一紙附卷為其論據。
五、經查，被告甲○○、乙○○係於八十九年一月三十一日出境離開台灣地區，於同
    年三月七日返回台灣地區，而被告乙○○係於同年二月二十九日，在大陸地區，
    與大陸地區人民即被告蔡愛卿辦理結婚登記，後被告蔡愛卿於同年六月八日，以
    探親為由，獲准入境台灣地區乙節，業經被告甲○○等三人供述在卷，並有大陸
    地區宁德地區民政局所出具之結婚證書、中華民國台灣地區旅行證影本各一紙、
    入出境端末查詢報表三份在卷可稽，合先敘明。
六、次查、雖被告乙○○於檢察官第二次（八十九年七月二十四日）訊問時供稱：（
    問：你之前認識蔡漢清〈按：應為蔡愛卿之誤〉嗎？）我是與他假結婚的，我被
    甲○○騙了，他帶我去檢查身體等語，唯其於警訊（同年七月七日）及檢察官初
    訊同年七月十二日）時，均未提假結婚之情事，於檢察官八十九年七月十二日訊
    問時尚供稱：（真結婚或假結婚？）真結婚；（問：為何由甲○○帶你辦理結婚
    手續？）他跟我說娶個老婆好過年等語，另尚於本院調查時亦供稱：（問：你去
    大陸做什麼？）討老婆；（問：回來後，你太太有無與你一起住？）沒有。因為
    我的房子不好（以上見本院八十九年度竹簡字第四六一號八十九十九月十三日訊
    問筆錄）；（問：你跟丙○○結婚時，是否想真的跟他結婚嗎？）是的。丙○○
    來台時，看我的房子很爛，不與我一起住（以上見本院八十九年十月四日訊問筆
    錄）等語，經本院質之何以一下說真結婚，一下說假結婚？其答稱：「當時很氣
    。」；再問之為什麼很氣？其答稱：「她來臺灣後嫌我房子很爛，不跟我住。」
    等語，故是可否依被告乙○○於其中一次檢察官偵訊時供稱係假結婚一語，而不
    問被告乙○○其餘所供，即認被告乙○○與被告蔡愛卿在大陸地區辦理結婚登記
    時，全無結婚之意，而認其係假結婚，尚有疑義。再查，被告乙○○前曾至越南
    相親，唯未成功乙節，亦據被告乙○○於本院調查時供述在卷，亦足徵被告乙○○確有結婚之念。另查，被告乙○○與被告蔡愛卿於大陸地區確曾共遊，並至餐
    廳請客，復曾至大陸地區宁德地區民政局辦理結婚登記之事實，亦據被告甲○○
    提出照片四幀；並有地區宁德地區民政局所出具之結婚證書影本一紙在卷可稽，
    而被告乙○○於台灣地區之住處（新竹市○○路○段九二巷三六號），係以木片
    搭建，內部陳設簡陃之事實，亦經本院命警拍照存證，有照片五幀在卷可參，並
    為被告乙○○所自承，是被告蔡愛卿辯稱係被告乙○○住處不好，其無法適應等
    語，尚非無據。而被告甲○○、蔡愛卿又均迭於警、偵訊中及本院審理時堅決供
    稱被告蔡愛卿與被告乙○○確有結婚之意，此外復查無其他證據可資證明被告乙○○於大陸地區與被告蔡愛卿辦理結婚登記時，無結婚之意，即尚難證明被告三
    人犯有公訴人所指之犯行，自應均為被告三人無罪之諭知。
據上論斷，應依刑事訴訟法第四百五十二條、第三百零一條第一項，判決如主文。
本案經檢察官林李嘉到庭執行職務。
中      華      民      國    八十九    年     十一     月      十      日
                                       臺灣新竹地方法院刑事第二庭
                                           法  官  張  百  見
右正本證明與原本無異。
如不服本判決，應於判決送達後十日內向本院提出上訴狀( 應附繕本 )，上訴於
臺灣高等法院。
                              書記官  陳  進  楷
中      華      民      國    八十九    年     十一     月      十      日


司法院資訊處製作；財團法人民間司法改革基金會備份。
